【裁判字號】    89,易,2063
【裁判日期】    900426
【裁判案由】    侵占
【裁判全文】
臺灣桃園地方法院刑事判決                        八十九年度易字第二六三號
    公  訴  人  臺灣桃園地方法院檢察署檢察官
    被      告  乙○○
右列被告因侵占案件，經檢察官提起公訴（八十九年度偵緝字第四七五號），本院判
決如左：
        主  文
乙○○意圖為第三人不法之所有，而侵占自己持有他人之物，處有期徒刑柒月。緩刑
貳年。
        事  實
一、乙○○係設於桃園縣桃園市○○路十一號六樓之一「漢心建設股份有限公司」（
    以下稱漢心公司）之負責人，於民國（下同）八十六年間，因漢心公司在苗栗市
    ○○段一九六三地號土地上所興建「聯合天地」大樓房屋買受人關於辦理房屋、
    土地所有權移轉及抵押權設定、代辦銀行貸款等事項，係委由甲○○所經營之「
    直尚代書事務所」（位於桃園縣中壢市○○路三七九號）代辦，甲○○為謀向「
    聯合天地」房屋買受人收取代書費用之便利，遂委託乙○○由乙○○囑託「聯合
    天地」工地之售屋人員，在前揭苗栗市「聯合天地」工地向房屋買受人或由漢心
    公司派人員至苗栗向房屋買受人代收後存入漢心公司帳戶，乙○○共代收房屋買
    受人應付之代書費用新台幣（下同）一百五十四萬六千七百十二元。惟乙○○僅
    轉交四十萬元予甲○○。於八十六年四月間「聯合天地」工地已屆交屋階段、甲
    ○○受託辦理之房屋買受人土地、房屋所有權移轉登記及銀行貸款等事項均已辦
    理完峻時，依約定乙○○應將所代收尚未交付甲○○之一百十四萬六千七百十二
    元轉交甲○○，惟因漢心公司財務狀況不佳，乙○○遂萌為漢心公司不法所有之
    意圖，將自己受甲○○委託向房屋買受人收取而持有之一百十四萬六千七百四十
    二元在漢心公司前揭營業處所予以侵占，以供漢心公司資金調度之用。嗣經甲○
    ○多次催討，乙○○始於八十七年一月十一日就其所代收而侵占之客戶代書費一
    百十四萬六千七百十二元、漢心公司所積欠甲○○之代書費及規費共七萬四千八
    百三十五元及乙○○自願給付甲○○十萬四千元（以充前二筆款項之利息，三筆
    合計一百三十二萬五千五百四十七元），簽發發票人為漢心公司、發票日期為八
    十八年二月二十日、面額各為六十三萬零七百十二元、六十二萬元及七萬四千八
    百三十五元之支票共三紙予甲○○，惟該三紙支票經甲○○屆期提示仍因存款不
    足而退票。
二、案經被害人甲○○訴由臺灣士林地方法院檢察署呈請臺灣高等法院檢察署同意後
    移轉桃園地方法院檢察署檢察官偵查起訴。
        理  由
一、訊據被告乙○○固坦承伊受告訴人甲○○之託，代收聯合天地房屋買受人應給付
    甲○○之代書費用，且伊尚有一百十四萬六千七百十四元未交付甲○○等事實，
    惟辯稱在交屋後，告訴人有向伊請求給付，伊因漢心公司週轉有困難，所以請求
    告訴人借用該款項，並開了前揭支票給告訴人，伊並無侵占之意圖云云。惟查，
    右揭事實業據告訴人甲○○指訴綦詳，證人童清芳亦於檢察官偵訊時到庭證稱：
    共承辦九十餘戶之移轉登記等代書業務，每戶收一萬二千元，委託建設公司在收
    房款時一併代收等語（參八十九年度偵緝字第四七五號卷第二十六頁背面），告
    訴人並稱未同意將錢借予被告，被告係因尚有部分權狀在告訴人處，始同意簽發
    支票等語（參前揭偵緝卷第二十七頁），此外復有支票及退票理由單各三紙、請
    款明細表一份、請款單七份、收據一份、律師催告函一份、苗栗交屋繳款明細表
    一份、聯合天地房屋土地預定買賣契約書一件、建造執照一份、土地所有權狀二
    份等附卷可稽，事證已臻明確。按侵占罪係即成犯，凡對自己持有他人所有物，
    有變易持有為所有之意思時，即應構成犯罪，縱事後將侵占之物設法歸還，亦無
    解於罪名之成立，最高法院四十四年台上字第五四六號、六十七年台上字第二六
    六二號著有判例意旨可供參照，被告雖於告訴人請求付款之時，請求告訴人借予
    前揭款項，並簽發支票三紙予告訴人以為清償欠款之用，惟依前揭判例意旨所述
    ，仍無解於被告侵占罪之成立，被告犯行堪以認定。
二、核被告乙○○所為，係犯刑法第三百三十五條第一項之侵占罪。爰審酌被告犯罪
    之動機、目的、手段、品行、智識程度、所生危害、侵占之數額、犯罪後尚未償
    還全部侵占款項及告訴人表示不願追究被告之犯行並請求對被告從輕量刑等一切
    情狀，量處如主文所示之刑。又查被告前未受有期徒刑以上刑之宣告，有臺灣桃
    園地方法院檢察署刑案資料查註紀錄表及台灣高等法院被告全國前案紀錄紀錄表
    各一紙在卷可憑，其因一時失慮觸犯刑章，經本次刑之宣告後，當知警惕，無再
    犯之虞，本院認所宣告之刑，以暫不執行為適當，爰併諭知緩刑二年，以勵自新
    。
據上論斷，應依刑事訴訟法第二百九十九條第一項前段，刑法第三百三十五條第一項
、第七十四條第一款，罰金罰鍰提高標準條例第一條前段，判決如主文。
本案經檢察官陳志全到庭執行職務。
中        華        民        國     九十    年     四    月    二十六  日
                                  臺灣桃園地方法院刑事第二庭
                                      法  官  張淑芬
右正本證明與原本無異。
如不服本判決，應於判決送達後十日內向本院提出上訴狀( 應附繕本 )，上訴於臺灣
高等法院。
                                    書記官   黃文琪
中        華        民        國      九十    年    五     月     一    日
附錄本案論罪科刑法條全文
刑法第三百三十五條第一項
意圖為自己或第三人不法之所有，而侵占自己持有他人之物者，處五年以下有期徒刑
、拘役或科或併科一千元以下罰金。


司法院資訊處製作；財團法人民間司法改革基金會備份。
